【裁判字號】    89,易,63
【裁判日期】    900105
【裁判案由】    竊佔等
【裁判全文】
臺灣雲林地方法院刑事判決                            八十九年度易字第六三號
    公  訴  人  臺灣雲林地方法院檢察署檢察官
    被      告  丁○
    被      告  戊○○
右列被告因竊佔等案件，經檢察官提起公訴（八十八年度偵字第三六八四號），本院
判決如左：
    主  文
丁○、戊○○均無罪。
    理  由
一、公訴意旨略以：被告丁○與戊○○二人明知丁○所有坐落雲林縣古坑鄉○○○段
    三六三-五、六、七、八號及同段三六五-二號及告訴人己○○所有坐落古坑鄉○○段一五二、一五三號共七筆土地，係位於行水區內並經依區域計畫法編定為一
    般農業區之農牧用地，詎丁○與戊○○二人竟共同基於不法利益之概括犯意聯絡
    ，自民國（下同）八十七年十一月間某日起至八十八年四月二十六日止，趁己○○不備之際，連續使不詳姓名之人在上開行水區內之土地開挖並傾倒事業廢棄物
    ，再以砂石掩埋，而違反土地使用分區之規定，且足以妨害水流，損害公眾及己○○之權利，並竊佔己○○之前開土地。嗣經雲林縣政府八十八年四月二十一日
    以八八府地用字第八八○七一○一四五六號函通知被告二人限期改正，將土地恢
    復原狀，再於八十八年五月十三日以八八府地用字第八八○七一○一四七一號函
    通知會堪現場，惟被告二人仍未將現場垃圾清除，又於八十八年四月二十六日因
    己○○向警局提出檢舉，而在己○○所有之土地上當場查獲挖土機一部。因認被
    告二人涉有刑法第三百二十條第二項竊佔罪嫌、水利法第九十二條之一第一項中
    段之罪嫌及區域計畫法第二十二條非法變更土地使用罪嫌。
二、按犯罪事實應依證據認定之，無證據不得推定其犯罪事實；又不能證明被告犯罪
    者，應諭知無罪之判決，刑事訴訟法第一百五十四條及第三百零一條第一項分別
    定有明文。次按，所謂認定犯罪事實之證據，係指足認定被告確有犯罪行為之積
    極證據而言，該項證據自須適合於被告犯罪事實認定，始得採為斷罪資料。再認
    定犯罪事實所憑之證據，雖不以直接證據為限，間接證據亦包括在內，然而無論
    直接或間接證據，其為訴訟上之證明，須於通常一般之人均不致有所懷疑，而得
    確信其為真實之程度者，始得據為有罪之認定。又苟末能發相當證據，或證據不
    足以證明，自不能以推測或擬制之方法，以為裁判基礎。最高法院七十六年度台
    上字第四九八六號及四十年度台上字第八六號分別著有判例可資參照。又告訴人
    之告訴係以使被告受刑事訴追為目的，必其所述被告犯罪之情形無瑕疵可指，且
    就其他方面調查又與事實相符，方足採為對被告論罪科刑之依據。
三、本件公訴人認被告涉有上開罪嫌，無非係以雲林縣古坑鄉非都市土地違規使用案
    件處理查報表二件、會勘紀錄一件、現場照片四張、雲林縣政府通知限期改正二
    件、雲林縣古坑鄉○○○段土使用分區及編定清冊一份、土地所有權狀五張、台
    灣省第五河川局現場甚勘查紀錄一件、告訴人己○○之指述、證人甲○○之證述
    及檢察官現場勘驗筆錄等為其論據。訊據被告等堅詞否認有何公訴人所指之犯行
    ，均辯稱：伊等所有之土地都沒有傾倒垃圾，本案被倒垃圾的地方皆非伊等所有
    等語。經查：
    （一）本件公訴人據以起訴之雲林縣政府八十八年四月二十一日八八府地用字第
          八八○七一○一四五六號函，該函文載明：「查台端等未經核准擅自於古
          坑鄉○○○段三六三-五、三六三-六、三六三-七、三六三-八、三六五-
          二號等五筆非都市土地（一般農業區農牧用地）上濫取土石回填垃圾廢棄
          物，已違反『區域計畫法』第十五條第一項對於非都市土地使用管制之規
          定，依同法第二十一條規定請立即停止濫取及回填垃報廢棄物，並於文到
          十五日內自行恢復土地原狀，否則依同法第二十二條規定移送法辦」等語
          ，惟檢察官於八十八年九月三日至現場勘驗時雖有製作勘驗現場略圖，然
          未命地政人員測量現場以確定傾倒垃圾之地點，而被告戊○○於當時已表
          示本案傾倒垃圾之地並非其所有等語。嗣經本院於八十九年二月十六日再
          至現場勘驗，並命地政事務所人員製作現場之土地複丈結果圖說，而於審
          理中訊之證人即查報本案之古坑鄉課員甲○○如何得知傾倒垃圾之地號，
          甲○○答稱：伊是根據地政事務所提出的地籍資料，並用電話查訪附近民
 眾得知，但伊無法確定地點，伊查報到縣政府後由縣政府確定地號等語，
          而證人即雲林縣政府環保局課員沈威志於審理中亦證稱：伊等去會勘土地
          上有垃圾，但地號伊並不清楚等語，顯然本案於查報之初及其後縣政府之
          會勘時皆未能確定傾倒垃圾之地點甚明。再經本院當庭提示上開土地複丈
          結果圖說，命證人即承辦本案之雲林縣政府地用課課員丙○○指出系爭垃
          圾傾倒之地點，丙○○證稱：系爭垃圾位於東陽段一四七號及溪邊厝段三
          六一-二號土地上等語，核與經濟部水利處第五河川局函送之「海豐崙溪
          河川圖籍第十二號」圖示之傾倒廢棄物位置係在東陽段一四七號土地（重
          劃前為古坑鄉○○○段三六二-一號）及溪邊厝段三六一號土地，均相吻
          合，足見本案被傾倒垃圾之土地確非被告等所有之古坑鄉○○○段三六三
          -五、六、七、八號及同段三六五-二號等五筆土地，是上開雲林縣政府之
          限期改正函所指稱之涉有濫取土石回填垃圾廢棄物之土地地號顯有錯誤。
    （二）又告訴人己○○雖於八十八年四月二十六日在警訊中指訴被告戊○○在其
          所有之土地上傾倒垃圾，並扣有挖土機一部為證，惟據卷附之台灣省第五
          河川局八十八年五月七日八八河管字第四七五七號函記載：告發人己○○
          表示其坐落古坑鄉○○段一五二及一五三地號土地遭人傾倒垃圾，惟實際
          遭人傾倒垃圾土地為台灣糖業股份公司所有坐落東陽段一四七號土地（重
          劃前為古坑鄉○○○段三六二-一號），及陳正、吳李桂所有坐落古坑鄉
          ○○○段三六一號土地，並附有河川圖籍可資佐證，顯然告訴人己○○誤
          認被傾倒垃圾之土地為其所有，而公訴人據告訴人之指訴即認定被告等有
          於己○○所有東陽段一五二、一五三號二筆土地上傾倒垃圾顯有誤會。再
          於八十八年四月二十六日在現場查扣之挖土機一部，並無任何人出面表示
          為其所有，且因挖土機無車牌路碼亦無買賣所有權之資料可查，尚不知該
          挖土機為何人所有等情，亦有經濟部水利處第五河川局八十九年二月二日
          八九水利五管字第Ｚ○○○○○○○○○號函在卷可稽，是縱然於現場扣
          有挖土機一部，亦無法據此推論出即為被告戊○○所使用。雖告訴人陳進
          發另舉證人乙○○以實其說，惟證人乙○○於審理中證稱：八十八年四月
  二十六日早上己○○說又有人在他土地上倒垃圾，要伊去現場，伊到現場
          時只看到一台挖土機及一位警員在場，被告戊○○未在現場等語，則證人
          乙○○是事後才到現場亦未親睹被告等確有傾倒垃圾之情形，尚不能以其
          證詞為被告論罪之依據，是尚無證據足資佐證告訴人之指訴為真，依前揭
          說明，自不得僅憑告訴人之指訴即繩以被告等上開罪嫌。
綜上所述，公訴人就傾倒垃圾之土地地號之指訴既有錯誤，且亦未當場查獲傾倒垃圾
之人，而公訴人所為舉證在客觀上尚未達於一般人均不致於有所懷疑，而得確信被告
二人確曾犯罪之程度，自不能以推測或擬制之方法，以為裁判基礎。此外，復查無其
他積極證據，足資證明被告二人有何公訴人所指訴之犯行，不能證明被告二人犯罪，
自應為被告等無罪之諭知。
據上論斷，應依刑法第三百零一條第一項，判決如主文。
本案經檢察官施添寶到庭執行職務。
中      華      民      國      九十      年      一      月      五    日
                                        臺灣雲林地方法院刑事第一庭
                                            法  官
如不服本判決，應於判決送達後十日內，向本院提出上訴狀。（須附繕本）


司法院資訊處製作；財團法人民間司法改革基金會備份。
